臺灣高等法院民事裁定
109年度抗字第1642號
抗  告  人  游榮三  

上列抗告人因與相對人游信興間履行約定等事件，對於中華民國109年10月30日臺灣臺北地方法院109年度訴字第7483號裁定提起抗告，本院裁定如下：                      
    主  文
抗告駁回。
抗告訴訟費用由抗告人負擔。
    理  由
一、抗告意旨：伊與相對人共同繼承門牌號碼新北市○○區○○路0
    巷00弄00號房屋所有權全部及基地應有部分（下合稱系爭房
    地），兩造於民國92年達成合意，相對人同意以新臺幣（下
    同）185萬元將其繼承取得系爭房地所有權應有部分2分之1
    讓渡予伊，惟迄未履約，伊提起原法院109年度訴字第7483
    號事件，訴請相對人應移轉系爭房地所有權應有部分2分之1
    ，並給付自92年12月30日翌日起至履約止之法定利息（下稱
    系爭訴訟）。系爭房地與履行地均位臺灣新北地方法院（下
    稱新北地院）轄區，且伊聲請新北地院109年度司執更㈠字第
    1號事件強制執行相對人積欠87萬9432元本息，依民事訴訟
    法第10、11、12條規定，系爭訴訟應以新北地院為管轄法院
    ，是原裁定依職權將系爭訴訟移送臺灣花蓮地方法院（下稱
    花蓮地院），顯有違誤。爰提起抗告，聲明廢棄原裁定，將
    系爭訴訟移送新北地院等語。
二、按訴訟由被告住所地之法院管轄，民事訴訟法第1條第1項前
    段定有明文。次按其他因不動產涉訟者，得由不動產所在地
    之法院管轄。因契約涉訟者，如經當事人定有債務履行地，
    得由該履行地之法院管轄，同法第10條第2項、第12條亦定
    有明文。又按被告住所、不動產所在地、侵權行為地或其他
    據以定管轄法院之地，跨連或散在數法院管轄區域內者，各
    該法院俱有管轄權。訴訟之全部或一部，法院認為無管轄權
    者，依原告之聲請或依職權以裁定移送於其管轄法院，同法
    第21條、第28條第1項分別定有明文。再按因不動產物權而
    涉訟者，雖應專屬不動產所在地之法院管轄，然因買賣、贈
    與或其他關於不動產之債權契約，請求履行時，則屬債法上
　　之關係，而非不動產物權之訟爭，應不在專屬管轄之列（最
    高法院71年台上字第4722號判例參照），經查：
　㈠抗告人主張兩造於92年達成合意，相對人同意以185萬元將系
    爭房地所有權應有部分2分之1讓渡至其名下，惟迄未履約
　　，其提起系爭訴訟訴請相對人應移轉系爭房地所有權應有部
    分2分之1，並給付法定利息等語（見原法院調字卷第5-9、
　　13頁、本院卷第29頁）。抗告人係依據讓渡債權關係請求相
    對人履約，顯非因不動產物權、分割或經界之訴訟，自無民
    事訴訟法第10第1項專屬管轄規定之適用。
　㈡抗告人以上開債權契約請求相對人移轉系爭房地所有權應有
    部分2分之1，雖依民事訴訟法第10條第2項、第12條可由系
    爭房地所在之新北地院為管轄法院。惟相對人為中度身心障
    礙人士，籍設花蓮縣○○鄉○○00○0號，現住花蓮縣○○鄉○○○街0
    0號，並陳明：「…居住花蓮縣屬偏遠區域，近期因疫情長途
    跋涉並長途搭乘大眾運輸須全程配戴口罩身體甚感不適，請
    貴院核查裁定以被告居住地花蓮地方法院為訴訟管轄」等語
    ，復有戶籍謄本及身心障礙證明影本在卷（依序見原裁定卷
    證物袋、本院卷第47頁），應認相對人在花蓮地院應訴最為
    便利，且符合以原就被原則。至抗告人以其向新北地院聲請
    對相對人為強制執行，債權與擔保物權合併涉訟之不動產所
    在地，應以新北地院為最適當管轄法院云云（
　　見本院卷第13-15、27-29頁），核與本件管轄權之認定無涉
　　，自無可取。
三、綜上所述，原裁定依職權將系爭訴訟移送花蓮地院，於法並
    無不合。抗告意旨指摘原裁定不當，聲明廢棄，為無理由，
    應予駁回，爰裁定如主文。
中　　華　　民　　國　　110 　年　　2 　　月　　26　　日
                民事第四庭    
                      審判長法　官  傅中樂
                            法　官  管靜怡　　　
                            法　官  吳燁山
正本係照原本作成。
本裁定除以適用法規顯有錯誤為理由外，不得再抗告。如提起再
抗告，應於收受送達後10日內委任律師為代理人向本院提出再抗
告狀。並繳納再抗告費新臺幣１千元。
中　　華　　民　　國　　110 　年　　2 　　月　　26　　日
　　　　　　　　　　　　　  書記官  高婕馨